臺灣臺南地方法院刑事判決　　　　　　　100年度易字第254號
公　訴　人　臺灣臺南地方法院檢察署檢察官
被　　　告　高薪宸
選任辯護人　李合法律師
　　　　　　趙培皓律師
上列被告因詐欺案件，經檢察官提起公訴（100年度偵字第481號
），本院判決如下：
    主  文
高薪宸幫助犯詐欺取財罪，處有期徒刑參月，如易科罰金，以新
臺幣壹仟元折算壹日。
    事  實
一、高薪宸預見提供金融帳戶資料予他人，有可能遭人利用作為
    詐騙工具，使偵查犯罪之檢警無從查知不法份子之真正身分
    ，仍基於幫助詐欺之不確定故意，於民國99年10月13日，將
    所有中華郵政股份有限公司（下稱中華郵政公司）帳號0000
    0000000000號帳戶之提款卡及密碼，以宅急便方式寄送予署
    名「陳惠雯」之不詳成年人。嗣該人所屬詐欺集團成員取得
    上開帳戶資料後，即意圖為自己不法之所有，於99年10月14
    日17時23分許，致電陳均，佯稱其先前網路購物設定錯誤
    ，須至自動櫃員機更正云云，致陳均陷於錯誤，依指示操
    作提款機，先後於同日18時3分、18時18分許，轉帳新臺幣
    （下同）29,988、29,988元至上開高薪宸之郵政帳戶內。嗣
    陳均察覺有異，報警處理，始查獲上情。
二、案經臺南市政府警察局第五分局報請臺灣臺南地方法院檢察
    署檢察官偵查起訴。
    理  由
一、本判決下列引用之證據資料，有關傳聞證據部分，業經檢察
    官及被告同意作為本案證據使用，本院審酌該等證據作成時
    之情況，無何取證之瑕疵或其他不當情事，依刑事訴訟法第
    159條之5第1項之規定，具有證據能力，合先敘明。
二、訊據被告矢口否認犯行，辯稱：伊係因求職受騙，應對方要
    求，將上開郵政帳戶之存摺影本及駕照正本，以宅急便方式
    寄予對方，並未提供提款卡及密碼，因該帳戶之提款卡早已
    於3、4年前遺失，迄今仍未申請補發云云。經查：
（一）被害人陳均於99年10月14日17時23分許，接獲詐騙集團
      成員來電而受騙，而於同日18時3分、18時18分許，轉帳
      29,988、29,988元至上開被告郵政帳戶之事實，業據證人
      陳均於警詢時就受騙匯款經過證述甚詳，並有陳均提
      出之自動櫃員機交易明細表2紙及上開被告郵政帳戶之開
      戶資料、歷史交易清單各1份附卷可稽，被告所有上開郵
      政帳戶，確已遭詐騙集團利用為詐欺取財之工具，足堪認
      定。
（二）被告固辯稱係寄送存摺影本、駕照正本予對方，並未交付
      提款卡、密碼云云，惟根據卷附系爭郵政帳戶之歷史交易
      清單顯示，被害人陳均先後轉帳2筆各29,988元後，隨
      即遭人多次以跨行提款方式提領殆盡，經本院依被告請求
      向中華郵政公司函詢結果，該多筆跨行提款均係以郵政金
      融卡跨行提領，此有該公司回函1紙在卷為憑（院卷第29
      頁），足見詐欺集團成員確實握有系爭帳戶之提款卡、密
      碼，始能迅速提領犯罪所得，被告抗辯未寄交提款卡，顯
      有可疑。對此，被告雖又辯稱不法份子可能係使用偽卡提
      領云云，然此純係臆測，並無證據足資證明，況被告係99
      年10月13日以宅急便寄送，指定同年月14日中午前送達，
      有宅急便收執聯可稽（核交字偵卷第11頁反面），而不法
      份子隨即於同年月14日下午向被害人陳均詐騙得逞，同
      時將款項提領殆盡，衡諸常情，苟被告未提供提款卡、密
      碼，不法之徒如何能使用系爭帳戶作為詐欺取財之工具。
      再者，被告於99年10月13日寄送資料當日，將系爭帳戶之
      存款幾乎提領一空，餘額不足百元，此為被告所自承，並
      有系爭帳戶之歷史交易清單可按，關於提領原因，被告於
      偵查中供稱係因擔心對方可能取得帳戶內款項方為提領之
      舉（上開偵卷第8頁），惟被告果真未交付提款卡、密碼
      ，何須擔憂帳戶存款遭人盜領。是由上述被告寄送資料翌
      日，系爭帳戶隨即遭詐欺集團成員用以向被害人詐得數萬
      元，並立即以跨行提款方式將犯罪所得提領殆盡，其過程
      緊湊無縫以觀，被告所辯僅寄送存摺影本，未交付提款卡
      、密碼，並質疑歹徒係以偽卡領取被害人匯款，嚴重違反
      一般社會生活之經驗法則，實難採信；另由被告為避免帳
      戶存款遭人盜領而事先領款清空帳戶之舉觀之，反足證明
      被告應有將提款卡、密碼寄交對方。
（三）再就主觀犯意而言，被告於偵查及本院均供稱曾任職百貨
      公司從事銷售工作，也曾在市府擔任約聘人員，足見被告
      係有一定工作經驗之人，理應知悉一般求職並無提供提款
      卡、密碼之必要；且被告於偵查中亦供稱：（問：對方當
      時以何理由向你索討提款卡？）對方說要用在員工資料，
      但我沒有提供提款卡給對方，也覺得為何要提款卡給他也
      很奇怪…（問：寄提款卡給對方為何覺得奇怪？）因為辦
      理員工資料不需要這些東西等語（上開偵卷第18頁），足
      見被告對於提供提款卡、密碼予他人，有可能遭利用於不
      法，應係有所認識，而被告仍寄送提款卡、密碼予對方，
      其主觀上有幫助之不確定故意，應堪認定。
（四）被告雖辯稱係因求職受騙，並提出報紙徵人廣告1紙在卷
      ，另以卷附被告與對方於99年10月15日至同年月24日之通
      聯紀錄（上開偵卷第2至3頁），主張確係受騙，始會密集
      與對方聯繫尋求瞭解。惟如前述，被告係有工作經驗之人
      ，對於求職情形有無異常可疑之處，應當有所判斷，然而
      ，被告與對方僅以電話聯繫，不曾謀面，對所應徵之公司
      名稱、業務性質、地址等全然不知，關於工作內容為何，
      被告於本院供稱：就是電話接聽，有人來電，就告以庶務
      性之事情等語（院卷第55頁），但何謂庶務性之事，被告
      則稱：如對方無聊，則與之聊天（同上頁），顯然對所應
      徵之工作內容毫無所悉，以上均迥異於一般正常求職過程
      ，被告理當有所警覺，但被告無視上開諸多違常之處，恣
      意草率提供帳戶資料，其對於所交付之帳戶資料，可能遭
      不法份子用以財產犯罪，應有所預見。上開報紙廣告、通
      聯紀錄僅能證明被告係基於求職目的與對方接觸，但不能
      證明被告主觀上對於任意交付帳戶可能供人作為犯罪工具
      一節，毫無認識可能性，故無從為有利於被告之認定。
（四）綜上，被告所辯各節，尚難採信，本件事證明確，被告犯
      行，堪以認定，應依法論科。
三、核被告所為，係犯刑法第30條第1項、第339條第1項之幫助
    詐欺取財罪。被告並未實際參與詐欺犯行，所犯情節較正犯
    輕微，應依刑法第30條第2項規定，減輕其刑。本院審酌被
    告提供帳戶之提款卡予不法份子使用，助長犯罪，除使被害
    人受有損害，並造成國家查緝犯罪之困難，破壞社會治安，
    所為實不足取，且犯後否認犯行，難認態度良好，惟無何重
    大不良前科，有其前案紀錄表在卷可稽，及其多年來飽受憂
    鬱症所苦之生活狀況等一切情狀，認公訴人求處有期徒刑5
    月，稍嫌過重，爰量處如主文所示之刑，並諭知易科罰金之
    折算標準，以示懲儆。
據上論斷，應依刑事訴訟法第299條第1項前段，第30條第1項、
第2項、第339條第1項、第41條第1項前段，刑法施行法第1條之1
，判決如主文。
本案經檢察官陳尹捷到庭執行職務。
中    華    民    國   100    年    6     月    9     日
                  刑事第九庭    審判長法  官  林彥君
                                      法  官  莊玉熙
                                      法  官  周宛瑩
以上正本證明與原本無異。
如不服本判決應於收受本判後10日內向本院提出上訴書狀，並應
敘述具體理由。其未敘述上訴理由者，應於上訴期間屆滿後20日
內向本院補提理由書狀（均須按他造當事人之人數附繕本）「切
勿逕送上級法院」。
                                書記官  黃傳鈞
中    華    民    國   100    年    6     月    10    日
附錄論罪法條：
中華民國刑法第339條
（普通詐欺罪）
意圖為自己或第三人不法之所有，以詐術使人將本人或第三人之
物交付者，處5年以下有期徒刑、拘役或科或併科1千元以下罰金
。
以前項方法得財產上不法之利益或使第三人得之者，亦同。
前二項之未遂犯罰之。
附記事項：告訴人或被害人對於判決如有不服，請具備理由逕向
檢察官聲請檢察官提起上訴，其上訴期間之計算，係以檢察官收
受判決正本日期為準。